【裁判字號】    98,交抗,45
【裁判日期】    980526
【裁判案由】    違反道路交通管理處罰條例聲明異議
【裁判全文】
臺灣高等法院花蓮分院交通事件裁定      98年度交抗字第45號
抗  告  人
即受處分人  甲○○
上列抗告人因違反道路交通管理處罰條例案件，不服臺灣花蓮地
方法院中華民國98年4月7日所為裁定（98年度交聲字第20號），
提起抗告，本院裁定如下：
    主  文
抗告駁回。
    理  由
一、原處分意旨略以：抗告人即受處分人甲○○於民國97年2月
    13日22時30分許，騎乘車牌號碼LX7-086號普通重型機車（
    下稱系爭車輛），行經花五縣道秀林路30-1號處，因車輛有
    蛇行、車身搖晃之情形，為花蓮縣警察局新城分局值勤員警
    當場趨前攔停檢查，發現抗告人身體散發濃厚酒味，遂帶回
    派出所測得酒精濃度為每公升0.43毫克，經警以抗告人違反
    道路交通管理處罰條例第35條第1項第1款之規定，掣開花警
    交字第P00000000號違反道路交管理事件通知單舉發，嗣原
    處分機關於同年12月25日依違反道路交通管理處罰條例第35
    條第1項第1款之規定，裁處抗告人罰鍰新臺幣（下同）
    30,000 元及吊扣駕駛執照12個月，並施以道安講習。抗告
    人於原審異議意旨略以：抗告人遭警方攔停時，並未騎乘機
    車，是員警強拉伊等上警車至派出所實施酒測，且員警並未
    提出現場錄影舉證，為此具狀聲明異議云云。
二、原裁定意旨以：證人即舉發本件違規事件之警員乙○○、當
    時協助秀林分駐所執行酒測攔檢勤務之山地青年義警丙○○
    業於原審到庭具結作證，並就如何發現抗告人駕車而加以盤
    查舉發之經過詳為證述，所述大致相符，並有花蓮縣警察局
    新城分局花警交字第P00000000號舉發違反道路交通管理事
    件通知單、花蓮縣警察局新城分局97年12月8日新警交字第
    0970013166號函在卷可稽，因認抗告人酒後駕車之違規事實
    ，應無疑義，而裁定駁回抗告人之異議。
三、抗告意旨略以：
    原處分舉發之違規時間，因抗告人有飲酒無法騎乘機車，乃
    請未飲酒之抗告人胞弟吳賢明，騎乘上開機車載抗告人回家
    ，經過秀林鄉○○○○路段，下坡處有轉彎、非常曲折，路
    寬不到5公尺，車輛不易蛇行，更不能騎快，轉過彎後，有
    警車於100公尺外攔檢，時值夜晚照明不佳，吳賢明將機車
    轉至民宅停放熄火，下車後將機車鑰匙交給抗告人放入口袋
    ，抗告人與吳賢明走到馬路口，距離系爭車輛已有10公尺遠
    ，詎值勤員警乙○○跑至抗告人面前將抗告人攔下，並命抗
    告人交出鑰匙，抗告人將鑰匙丟至馬路上，值勤員警乙○○
    將鑰匙撿起來，於爭執過程中，另外一位執勤員警丙○○先
    生，則自100公尺處以北向南倒車到抗告人等面前，員警乙
    ○○並以現行犯將抗告人抓進警車，載到派出所後施以酒測
     ，且當時尚有田美花小姐騎車在後可為證人，原審僅依員
    警本身目睹、耳聞內容作為裁決依據，也未傳喚證人吳賢明
    、田美花到庭說明，且證人乙○○到庭證稱：抗告人當時機
    車鑰匙仍插在機車上，引擎仍在發動中，而證人丙○○到庭
    證稱：伊和所長乙○○一起過去，抗告人當時坐在摩托車上
    面，機車剛熄火，抗告人的鑰匙由抗告人口袋掉下來，是伊
    上前去撿的。則警車為何人所開？二名員警既然同時到達抗
    告人面前，何以兩人供詞證述不一，而多所矛盾與不實，原
    裁定駁回抗告人之異議尚有未洽云云。
四、經本院核閱全卷後，認原審裁定並無不當，應予維持，除引
    用原裁定理由外，另補充如下：
  1.按政府或警察機關不斷透過大眾傳播媒體、道路標示等方式
    ，宣導酒後駕車將被處以甚高之罰鍰、吊扣駕照等處罰、甚
    有觸犯刑責之虞，已為眾所週知之事實，抗告人自不能諉為
    不知，且從抗告人所辯其因飲酒不能騎車等情，亦足徵抗告
    人對於酒醉駕車將受重罰亦甚明瞭。而抗告人於原審自承：
    警員攔查時，其弟因駕照被吊扣所以趕快停車並將機車鑰匙
    塞到我的口袋裡等情（見原審卷第19頁），於本院抗告書則
    陳稱：吳賢明將機車鎖匙交給我，我把鎖匙放入口袋裡云云
    （見抗告書第2頁），抗告人對於機車鑰匙為何會在其口袋
    內之陳述雖前後矛盾，然機車鑰匙於警員攔查時確實是放在
    抗告人口袋內之事實，則甚為明確，而此一事實亦足資佐證
    證人乙○○、丙○○所述目睹騎車之人確為抗告人之事實非
    虛，堪以採信，足認抗告人確有酒後駕車之違規行為。
  2.至於抗告意旨所稱：證人對於系爭車輛之鑰匙究係插在車輛
    上，抑或係自抗告人口袋掉下來乙節證述不一，而有所矛盾
    且二位員警既同時到達抗告人面前實施攔檢，則警車由何人
    所開？經查：證人乙○○於原審證稱：伊攔下抗告人，當時
    抗告人的機車鑰匙仍插在機車上；抗告人見伊攔車時，即將
    鑰匙拔起來，依伊以往的攔查經驗，他們都會把鑰匙拔起丟
    掉，避免查扣車子，但是抗告人拔起時，伊已到抗告人旁邊
    了，所以抗告人無法將鑰匙丟掉，就將鑰匙放在口袋裡等語
    （見原審卷第18、19頁）。而證人丙○○於原審則證稱：抗
    告人的鑰匙由抗告人口袋掉下來，是伊上前去撿的等語。然
    二位證人證述發現抗告人騎車等情節大致相符並無明顯扞格
    之處，且證人丙○○是於僅對於攔查時車輛鑰匙位置之細節
    證述不一，然此應係時間過久，警員記憶有所未全所致，要
    不得僅因警員對於若干細節之陳述有所瑕疵而全然否決警員
    證述之證明力。
  3.按警察行使職權時，應著制服或出示證件表明身份，並應告
    知事由；又警察對於已發生危害或依客觀合理判斷易生危害
    之交通工具，得予以攔停，並要求駕駛人接受酒精濃度測試
    之檢定；再警察對於有酒醉情形，非管束不能預防他人生命
    、身體之危險，得為管束；警察依法管束人民，有抗拒管束
    措施，或有攻擊警察或他人，毀損執行人員或他人物品，或
    有攻擊、毀損行為之虞者，於必要時，得對其使用警銬或其
    他經核定之戒具，此為警察職權行使法第4條、第8條第1項
    第3款、第19條第1項第1款及第20條第1項第1款、第2款分別
    定有明文。本件抗告人經警攔停後抗告人既有飲酒後騎乘機
    車之情形，其所駕駛之機車即屬依客觀合理判斷易生危害之
    交通工具，本即具有接受酒精濃度測試之義務，且抗告人亦
    自承當時的確已經酒醉了等語（見原審卷第18頁），參酌抗
    告意旨中亦言及於攔檢、撿拾系爭車輛鑰匙過程中，抗告人
    與員警發生爭執等情，有抗告書狀附卷可稽，則證人乙○○
    審酌現場情狀依其職權先將抗告人帶回分駐所施以酒測，並
    無違法可言。至於抗告人於返回警局過程中，被施以手銬等
    情，依上所述仍屬警方執行勤務過程中其職權之行使有無必
    要之問題，惟均無從解免抗告人酒後駕車應負之違規責任。
  4.本件事證已臻明確，已如前述，抗告人請求傳喚證人吳賢明
    、田美花已無必要，抗告意旨猶執陳詞，否認有違規行為，
    指摘原審裁定不當，為無理由，應予駁回。
五、據上論結，應依道路交通案件處理辦法第26條，刑事訴訟法
    第412條之規定，裁定如主文。
中    華    民    國    98    年     5    月    26   日
                  交通法庭審判長法  官  何方興
                                法  官  賴淳良
                                法  官  林碧玲
以上正本證明與原本無異。
本件不得再抗告。
中    華    民    國    98    年    5     月    26    日
                                書記官  李閔華


司法院資訊處製作；財團法人民間司法改革基金會備份。
